臺灣高等法院高雄分院刑事判決　　　　　　　　　九十一年度上訴字第一六二號
　　上訴人
　　即被告　　甲○○
　　上訴人
　　即被告　　乙○○
　右　一　人
　選任辯護人　康進益　　律師
　　　　　　　王國論
右上訴人因違反著作權法案件，不服臺灣高雄地方法院九十年度訴字第一一七七號中
華民國九十一年八月十九日第一審判決（起訴案號：臺灣高雄地方法院檢察署八十九
年度偵字第一○五六、四二七六號），提起上訴，本院判決如左：
      主  文
上訴駁回。
乙○○緩刑肆年。
      事  實
一、甲○○明知綽號「小鄭」之不詳姓名成年男子持以交付販賣之ＣＤ光牒片及錄音
    帶，均係未經同意著作權人同意，其上分別擅自盜拷重製上華國際企業股份有限
    公司（以下簡稱上華國際公司）、新力哥倫比亞音樂股份有限公司（以下簡稱新
    力音樂公司）、科藝百代股份有限公司（以下簡稱科藝百代公司）、魔岩唱片股
    份有限公司（以下簡稱魔岩唱片公司）、豐華唱片股份有限公司（以下簡稱豐華
    唱片公司）、滾石國際音樂股份有限公司（以下簡稱滾石音樂公司）、博德曼股
    份有限公司（以下簡稱博德曼公司）、環球國際唱片股份有限公司（以下簡稱環
    球唱片公司）、福茂唱片音樂股份有限公司（以下簡稱福茂唱片公司）等公司分
    別享有著作權之『真愛無敵』、『不可能錯過你』、『回來』、『雨一直下』、
    『走樣』、『ＦＩＲＳＴ─ＬＯＶＥ』、『ＡＵＴＭＡＴＩＣ』、『ＯＰＥＮ─
    ＵＰ』、『樹枝孤鳥』、『新鮮』、『我可以抱你嗎』、『小泰山』、『情人』
    、『相見太晚』、『天使』、『給你幸福』、『三更半暝』、『月亮使者』、『
    你怎麼可以不愛我』、『你比從前快樂』、『ＮＯ─ＭＡＴＴＥＲ─ＷＨＡＴ』
    、『特務』、『風一樣的男人』、『Ｉ─ＬＯＶＥ─ＴＨＥ─ＷＡＹ─ＹＯＵ─
    ＬＯＶＥ─ＭＥ』、『你愛上他』等音樂著作（如附表）。竟意圖營利，以每月
    薪資新台幣（下同）二萬五千元，受該綽號小鄭之不詳姓名成年人僱用，二人乃
    基於共同犯意聯絡，自民國（以下同）八十八年二月二十六日起，由甲○○在屏
    東縣南州郵局租用第十四號信箱（至八十八年六月三十日退租），及在雲林縣北
    港郵局申請第一二九號信箱、水林郵局申請第三十九號信箱，供為不特定人訂購
    聯絡信箱及郵寄仿冒錄音帶及光牒片之用，並開立郵政劃撥帳戶0000000
    0號為匯款帳戶。再由「小鄭」僱請不知情之送報工讀生至各中學以上之校區附
    近停車場夾放「POWERMUSIC─威力流行音樂特刊」之宣傳刊物，並自八十八年十
    月初起，以每趟一千五百元代價，僱用乙○○駕駛其營業小客車，或另由乙○○
    再僱用不知情之許丕昌所駕駛之車牌號碼ＷＩ─六二○三號自用小客車，每三至
    七日前往前述北港、水林二郵局收取訂購信件及郵寄仿冒光牒片於訂購之人，將
    錄音帶以每捲九十元、光牒片每片一百八十元販賣予蔡鐘嘉、施沛辰、陳盈蓉、
    江佩君、楊晨妤等不特定人，侵害上開滾石公司等之錄音著作財產權，甲○○、
    乙○○均將所得賴為生活之資，以此為常業。嗣於八十八年十一月三日十六時三
    十分許，在高雄縣大寮鄉○○街五十一號查獲許丕昌後，再尋線查獲乙○○，乙
    ○○再帶警方查獲甲○○。
二、案經上華國際公司、新力音樂公司、科藝百代公司、魔岩唱片公司、豐華唱片公
    司、滾石音樂公司、博德曼公司、環球唱片公司、福茂唱片公司等訴由內政部警
    政署刑事警察局移送臺灣高雄地方法院檢察署檢察官偵查起訴。
      理  由
一、右揭受僱於「小鄭」並租用郵局信箱販賣「小鄭」盜烤之盜版ＣＤ光牒片及錄音
    帶之事實，業据上訴人甲○○於警訊、偵查、原審及本院調查時坦承不諱（見警
    卷第二頁正、背面、偵查卷第卅七頁、原審卷第十九頁、卅頁本院卷第卅七頁）
    ，惟否認係常業犯，辯稱：我非常業犯云云；訊之上訴人乙○○雖坦承受僱至郵
    局從事領取客戶訂購信件、郵寄包裹等工作，惟矢口否認有何違反著作權法之犯
    行，辯稱：我不知所收取信件、郵寄包裹內容為何，不知甲○○與「小鄭」是在
    販賣盜版光碟、錄音帶云云。惟查：（一）前述以郵局信箱販賣盜版ＣＤ光牒片
    及錄音帶之之事實，業據上訴人甲○○坦承不諱，並經證人即郵購仿冒錄音帶及
    光牒片之蔡嘉鐘、施沛辰、陳盈蓉、江佩君及楊晨妤等人於警訊中證述屬實，且
    有前開証人買受仿冒之錄音帶二十九捲、光牒片十八片（已寄給買受人蔡嘉鐘等
    人，警員循郵局資料查得），及案外人吳紹瑋、吳宛臻、林水鈺、吳鎮有、陳婉
    婷、黃啟倫、李思賢、顏淑凰、陳盈妙、張朝棟、蔡馨儀、余俊潔、李瑩欣、陳
    美樺、葉千慧、蔡嘉鐘、江淑霞、施沛辰、江佩君、潘玲汶、陳靖佳、陳炯輝、
    陳盈蓉、林佩怡、張儷瓊、楊晨妤、蘇惠芳、黃琮達等人訂購信封影本共二十八
    紙、專用信箱租用申請書二份附卷可資佐証，核與告訴人上華國際公司、新力音
    樂公司、科藝百代公司、魔岩唱片公司、豐華唱片公司、滾石音樂公司、博德曼
    公司、環球唱片公司、福茂唱片公司等之代理人李正興於警訊中之指述情節相符
    。（二）上訴人乙○○雖辯稱：不知甲○○與「小鄭」是在販賣盜版光碟片，都
    已包裝好，不知裏面內容云云，惟上訴人乙○○於偵查中曾稱：被查獲時我以為
    是仿冒之教學帶等語（見八十九年度偵字第一○五六號卷第卅八頁背面），可見
    上訴人乙○○應已知所送寄之貨是仿冒品，參以甲○○、乙○○自高雄遠至雲林
    縣、水林郵局開設信箱供作聯絡之用，並僱乙○○駕車至上開二郵局收取訂購信
    件、郵寄包裹，乙○○豈有不知情之理？其所辯不知甲○○、「小鄭」是在販賣
    盜版光碟、錄音帶云云，委無足採。（三）上訴人甲○○、乙○○共同販售他人
    重製盜拷告訴人等製作之音樂專輯，設置前開郵政信箱供為聯絡，並開立郵政劃
    撥帳戶為匯款帳戶供購買者匯款，另印有產品目錄，大量推銷，足見其等顯有以
    此營利謀生，以之為常業之犯意甚明。綜上所述，本件事證明確，上訴人甲○○
    所辯係避重就輕之詞，上訴人乙○○所辯係卸責之詞，均不足採，其等犯行均已
    堪認定。
二、上訴人甲○○、乙○○二人明知為侵害著作權之物，竟夥同「小鄭」者意圖營利
    而販售錄音著作之錄音帶、ＣＤ光碟片與不特定人，並賴以維生之行為，核均係
    犯著作權法第九十四條之以犯同法第九十三條第三款明知為侵害著作權之物以意
    圖營利而交付之方法侵害他人著作權為常業罪。公訴人認上訴人乙○○係違反著
    作權法第八十七條第二款之規定，其僅成立著作權法第九十三條第三款之明知為
    侵害著作權之物意圖營利而交付罪，容有未洽，起訴法條應予變更。上訴人甲○
    ○、乙○○二人與「小鄭」間有犯意聯絡及行為分擔，均為共同正犯。上訴人甲
    ○○、乙○○二人一意圖營利而交付盜版音樂光碟片之行為，同時侵害如附表所
    示之告訴人公司等多人之著作財產權，為想像競合犯，應依刑法第五十五條規定
    從一重處斷。
三、原審就上訴人乙○○部分變更起訴法條，適用著作權法第八十七條第二款、第九
    十三條第三款、第九十四條，刑法第十一條前段、第二十八條、第五十五條規定
    ，並審酌上訴人甲○○、乙○○二人為一己私利，不知對他人之智慧財產權予以
    尊重，違反國際上普遍強調保護智慧財產權，以期發揚人類精神創作之潮流，其
    等均係受僱人，以郵寄方式出售仿冒品，其等之犯罪動機、目的、手段、所獲利
    益，及對告訴人等之著作權所生之損害、犯罪後態度等一切情狀，均量處有期徒
    刑一年二月。經核原判決認事用法並無不合，量刑亦屬適當，上訴人甲○○上訴
    指摘原判決量刑過重，上訴人乙○○上訴否認犯罪，均為無理由，均應予駁回。
四、查上訴人乙○○於七十八年間曾犯槍砲彈藥刀械管制條例罪，經台灣高雄地方法
    院判處有期徒刑五月並得易科罰金緩刑五年確定，緩刑期滿，其緩刑宣告未經撤
    銷，其刑之宣告失其效力，與未受有期徒刑之宣告同，此有臺灣高雄地方法院檢
    察署刑案資料查註記錄表及本院前科表可稽，上訴人乙○○係計程車司機，其在
    本件犯罪所得僅係賺取車資（從高雄到北港、水林每趟收費一千五百元，與車資
    相當），且其犯罪時間不長僅月餘，其被查獲後再帶警方查獲甲○○，其經此次
    偵、審程序及判刑教訓，當知所警惕而無再犯之虞，本院認其所宣告之刑，以暫
    不執行為適當，爰併予宣告緩刑四年，以啟自新。
五、至扣案之如附表所示仿冒之錄音帶二十九捲、光牒片十八片及廣告宣傳單等物，
    已寄給買受人蔡嘉鐘等人，屬買受人所有，警員係循郵局資料查得，已非屬「小
    鄭」或上訴人甲○○、乙○○等人所有，不予宣告沒收，附此敘明。
據上論結，應依刑事訴訟法第三百六十八條、刑法第七十四條第一款，判決如主文。
本案經檢察官張金塗到庭執行職務。
中    華    民    國      九十一      年      十一      月     二十六   日
                              臺灣高等法院高雄分院刑事第八庭
                                  審判長法官  郭雅美
                                        法官  裕斗
                                        法官  張盛喜
右正本證明與原本無異。
如不服本判決應於收受本判決後十日內向本院提出上訴書狀，其未述上訴理由者，
並得於提起上訴後十日內向本院補提理由書狀（均須按他造當事人之人數附繕本)「
切勿逕送上級法院」。
                                      書記官  魏文常
中    華    民     國     九十一      年       十一     月    二十六    日
附錄法條：
著作權法第九十四條
以犯第九十一條、第九十二條或第九十三條之罪為常業者，處一年以上七年以下有期
徒刑，得併科新臺幣四十五萬元以下罰金。
著作權法第九十三條：
有左列情形之一者，處二年以下有期徒刑，得併科新臺幣十萬元以罰金：
一、侵害第十五條至第十七條規定之著作人格權者。
二、違反第七十條規定者。
三、以第八十七條各款方法之一侵害他人之著作權者。
